臺灣新北地方法院三重簡易庭小額民事判決
                                   110年度重小字第1050號
原      告  新光產物保險股份有限公司

法定代理人  吳昕紘  
訴訟代理人  黃品豪  
            袁子謙  
            謝知融  
            郭上皓  
被      告  黃正宇  
            林顥承  

上列當事人間請求侵權行為損害賠償事件，於中華民國111年2月
15日言詞辯論終結，本院判決如下︰
     主  文
被告應連帶給付原告新臺幣捌萬零柒佰零肆元，及被告乙○○自
民國一一０年三月十四日起，被告甲○○自民國一一一年一月二
十一日起，均至清償日止，按年息百分之五計算之利息。
原告其餘之訴駁回。
訴訟費用新臺幣肆仟元由被告連帶負擔新臺幣參仟陸佰零壹元，
餘由原告負擔。
本判決原告勝訴部分得假執行。
    事實及理由要領
一、原告起訴主張：緣原告承保訴外人旺瑩股份有限公司所有、
    由訴外人林明男駕駛之車牌號碼000-0000號自用小客車（下
    稱系爭車輛），於民國108年7月10日18時30分許，行經桃園
    市龜山鄉東萬壽路一段與三興路交岔路口附近時，因被告甲
    ○○駕駛MVH-2185號普通重型機車行經中央分向槽化線路段，
    左偏繞越前行車陣未充分注意同向左側直行車並行間隔，而
    與未注意車前狀況之被告乙○○所駕駛MBA-9939號普通重型機
    車發生碰撞，乙○○所駕駛機車向左倒地後撞及系爭車輛，系
    爭車輛因而受損，經原告以89,637元（工資53,325元、零件
    36,312元）估修，並依保險契約給付上開修理費，依法取得
    代位求償權，為此，爰依侵權行為及保險代位之法律關係，
    請求判決：被告應連帶給付原告89,637元及自起訴狀繕本送
    達翌日起至清償日止，按年息百分之五計算之利息。
二、被告甲○○、乙○○則請求駁回原告之訴，被告甲○○辯稱
    ：原告請求已逾二年請求期限，已罹於時效。且撞擊當下伊
    已是直行，被告乙○○鑑定時說伊從車縫中鑽出來致其反應不
    及撞上，若是如此被告乙○○應該會撞到伊的車頭或車側，但
    是照片顯示被告乙○○是撞到伊的車尾，所以當時伊已經是直
    行階段了，且照片上有剎車痕跡，但是鑑定時沒有考量到這
    點等語；被告乙○○則辯稱：伊當時是直行，甲○○是從外側車
    道從兩車間車縫鑽出，伊看到他衝出來立即剎車，來不及反
    應撞到他車尾左側，伊的車向左倒下後，左照後鏡刮到系爭
    車輛等語。
三、按汽車行駛時，駕駛人應注意車前狀況及兩車並行之間隔，
    並隨時採取必要之安全措施，不得在道路上蛇行，或以其他
    危險方式駕車，道路交通安全規則第94條第3項定有明文。
　　原告主張被告甲○○於前揭時、地因左偏繞越前行車陣未充分
    注意同向左側直行車並行間隔之過失，被告乙○○則因未充分
    注意車前狀況之過失，致二人所騎乘機車發生碰撞，系爭車
    輛因而遭左偏倒下之被告乙○○所騎乘機車撞擊受損之事實，
    業據提出車險保單查詢列印、道路交通事故當事人登記聯單
    、道路交通事故現場圖、估價單、統一發票、行車執照、駕
    駛執照、車損照片等件為證，並經本院依職權向桃園市政府
    警察局龜山分局調取本件車禍事故資料即道路交通事故談話
    紀錄表、道路交通事故調查報告表、道路交通事故現場圖、
    道路交通事故初步分析研判表、事故現場照片等件核閱屬實
    ，被告甲○○、乙○○雖以上開情詞置辯，惟查：按「汽車行駛
    時，駕駛人應注意車前狀況及兩車併行之間隔，並隨時採取
    必要之安全措施。」道路安全規則第94條第3項定有明文。
    依被告甲○○於道路交通事故調查紀錄表所陳稱：當時紅燈我
    駕駛重機車MVH-2185靠左切要往前面機車停等區，聽到緊急
    剎車聲，然後我重機的左後方被乙○○所駕駛MBA-9939號右前
    方擦撞到，之後乙○○與我發生擦撞後，乙○○的重機車因撞擊
    靠左邊倒下，倒下時乙○○的重機車左邊照後鏡撞擊系爭車輛
    的右前方，致三方受損等語，被告乙○○於道路交通事故調查
    紀錄表陳稱：我行駛內外車道的中間，當時我直行，甲○○駕
    駛MVH-2185號重機車，從右前方車縫鑽出，我因反應不及擦
    撞到他重機車的左後方，當時我的重機車因撞擊靠左邊倒下
    ，倒下時我的重機車左邊照後鏡撞擊系爭車輛的右前方，致
    三方受損等語，及林明男於道路交通事故調查紀錄表陳稱：
    我行駛在內側車道，當時我正在停等紅燈，右後方有機車發
    生車禍，對方乙○○所駕駛重機車MBA-9939左方擦撞到我自小
    客車的右側，致三方受損等語，並參以道路交通事故現場圖
    及照場照片所示，被告甲○○及被告乙○○之機車於撞擊後扶正
    前後停跨於內、外側車道分道線上，本件事故應係被告甲○○
    於車陣中向左切出到內、外側車道間時，未注意與同向左側
    直行於內、外車道間之被告乙○○所騎乘機車保持並行之間隔
    ，致於切出往前行後，其機車左後側遭亦疏於注意車前狀況
    之被告乙○○所騎乘機車車頭右前側碰撞，被告乙○○之機車左
    倒後，始碰撞於內側車道停等紅燈之系爭車輛，而本件事故
    經送請新北市政府車輛行車事故鑑定委員會鑑定，其鑑定結
    果亦認：「一、甲○○駕駛普通重型機車行經中央分向槽化線
    路段，左偏繞越前行車陣未充分注意同向左側直行車並行間
    隔，為肇事主因。二、乙○○駕駛普通重型機車行經中央分向
    槽化線路段，未充分注意車前狀況，為肇事次因。三、林明
    男駕駛自用小客車無肇事因素。」，有卷附桃園市政府車輛
    行車事故鑑定委員會110年11月29日桃交鑑字第1100008204
    號函附桃市鑑字第0000000號鑑定意見書在卷可稽，綜上，
    本院依調查結果，應認被告二人對本件事故之發生，均具有
    過失，並均為系爭車輛所生損害之共同原因甚明。
四、按因故意或過失，不法侵害他人之權利者，負損害賠償責任
    。數人共同不法侵害他人之權利者，連帶負損害賠償責任。
    不能知其中孰為加害人者，亦同。造意人及幫助人，視為共
    同行為人。汽車、機車或其他非依軌道行駛之動力車輛，在
    使用中加損害於他人者，駕駛人應賠償因此所生之損害。被
    保險人因保險人應負保險責任之損失發生，而對於第三人有
    損失賠償請求權者，保險人得於給付賠償金額後，代位行使
    被保險人對於第三人之請求權。但其所請求之數額，以不逾
    賠償金額為限。前項第三人為被保險人之家屬或受僱人時，
    保險人無代位請求權。但損失係由其故意所致者，不在此限
    。民法第184條第1項前段、第185條、第191條之2前段及保
    險法第53條分別定有明文。又共同侵權行為人間不以有意思
    聯絡為必要，數人因過失不法侵害他人之權利，苟各行為人
    之過失行為，均為其所生損害共同原因，即所謂行為關連共
    同，亦足成立共同侵權行為，依民法第185條第1項前段之規
    定，各過失行為人對於被害人應負全部損害之連帶賠償責任
    。被告二人之過失行為為系爭車輛受損之共同原因，已如前
    述，則原告主張被告應連帶負侵權行為損害賠償責任，自屬
    有據。次按不法毀損他人之物者，被害人得請求賠償其物因
    毀損所減少之價額。民法第196條第1項亦有明文。依民法第
    196條請求賠償物被毀損所減少之價額，固得以修復費用為
    估定之標準，但以必要者為限（如修理材料以新品換舊品，
    應予折舊）。查系爭車輛係於107年11月（推定15日）出廠
    使用，有行車執照附卷可稽，至108年7月10日受損時，已使
    用7月25日，而本件修復費用89,637元（工資53,325元、零
    件36,312元），有估價單、發票可佐，本院依「營利事業所
    得稅結算申報查核准則」第95條第8項：「固定資產提列折
    舊採用定率遞減法者，以1年為計算單位，其使用期間未滿1
    年者，按實際使用之月數相當於全年之比例計算之，不滿1
    個月者，以月計。」及依行政院所頒「固定資產耐用年數表
    」及「固定資產折舊率表」之規定，及依行政院所頒「固定
    資產耐用年數表」及「固定資產折舊率表」之規定，小客車
    之耐用年數為5年，依定率遞減法每年折舊千分之369，依其
    最後一年之折舊額，加歷年折舊累積額，總和不得超過該資
    產成本原額之十分之九之計算方法，系爭車輛之折舊年數為
    8月，零件折舊後之金額為27,379元（計算式如附表所示，
    元以下四捨五入），至於工資53,325元不因新舊車輛而有所
    不同，被告自應全額賠償，合計被告應連帶賠償之系爭車輛
    修理費用為80,704元（計算式：27,379元+53,325元=80,704
    元）。
五、末按因侵權行為所生之損害賠償請求權，自請求權人知有損
    害及賠償義務人時起，二年間不行使而消滅，民法第197條
    第1項前段固有明文。此項請求權之消滅時效，應以請求權
    人實際知悉損害及賠償義務人時起算。所謂知有損害，非僅
    指單純知有損害而言，其因而受損害之他人行為為侵權行為
    ，亦須一併知之，若僅知受損害及行為人，而不知其行為係
    侵權行為，則無從本於侵權行為之法律關係請求賠償，時效
    即無從進行。從而，被害人除須知悉他人之侵害行為外，對
    其行為之違法性並須認識，始得謂其已知。（最高法院110
    年度台上字第1414號判決參照）。又如當事人間就知之時間
    有所爭執，應由賠償義務人就請求權人知悉在前之事實，負
    舉證責任。經查，被告甲○○雖抗辯本件事故發生日期為108
    年7月10日，原告於111年1月14日追加起訴時已逾二年云云
    ，惟系爭車輛之受損，係因被告乙○○所騎乘機車車頭右前側
    碰撞被告甲○○所騎乘機車左後側後，遭倒地之被告乙○○所騎
    乘機車之左照後鏡碰撞致，已如前述，而原告於110年1月19
    日則係以被告乙○○騎乘機車未注意車前狀況碰撞被告甲○○所
    騎乘機車後倒下碰撞系爭車輛等情為由提起本件起訴，此有
    起訴狀在卷可參，嗣經本院囑託桃園市政府車輛行車事故鑑
    定委員會鑑定本件肇事責任後，則經該會以110年11月29日
    桃交鑑字第1100008204號函附桃市鑑字第0000000號鑑定意
    見書認被告甲○○為肇事主因，被告甲○○為肇事次因，故原告
    主張其於斯時始知悉被告甲○○為賠償義務人，並旋於111年1
    月14日具狀追加甲○○為被告，被告甲○○復未就原告知悉賠償
    義務人在前乙情，舉證以實其說，應認原告追加被告甲○○部
    分並未逾二年請求權時效，併予敘明。
六、從而，原告依侵權行為及保險代位之法律關係，請求被告連
    帶給付80,704元，及自起訴狀繕本送達翌日（即被告乙○○自
    110年3月14日，被告甲○○自111年1月21日）起至清償日止，
    按年息百分之5計算之利息，為有理由，應予准許；逾此部
    分之請求，為無理由，應予駁回。
七、本件原告勝訴部分，係依小額程序所為被告敗訴之判決，爰
    依職權宣告假執行；另依民事訴訟法第436條之19第1項規定
    ，確定本件訴訟費用為4,000元（計算式：裁判費1,000元＋
    鑑定費用3,000元＝4,000元，均由原告先行墊付），應由被
    告連帶負擔3,601元，餘由原告負擔。
中　　華　　民　　國　　111 　年　　3 　　月　　1 　　日
                  臺灣新北地方法院三重簡易庭
                      法      官  葉靜芳
以上為正本係照原本作成。
對於本件判決如有不服，應於收受送達後20日內向本院提出上訴
書狀，上訴於本院合議庭，並按他造當事人之人數附具繕本。當
事人之上訴，非以判決違背法令為理由不得為之，上訴狀應記載
上訴理由，表明下列各款事項：
（一）原判決所違背之法令及其具體內容。
（二）依訴訟資料可認為原判決有違背法令之具體事實。
如未於上訴後20日內補提合法上訴理由書，法院得逕以裁定駁回
上訴。
中　　華　　民　　國　　111 　年　　3 　　月　　1 　　日
                      書  記  官  陳君偉
附表
-----
折舊時間           金額
第1年折舊值        36,312×0.369×(8/12)=8,933
第1年折舊後價值    36,312-8,933=27,379